臺灣高等法院臺南分院刑事判決　　　　　　九十一年度交上易字第六五七號　　Ｇ
　　　上　訴　人
　　　即　被　告　甲　○　○
右上訴人因業務過失傷害案件，不服臺灣嘉義地方法院九十一年度交易字第五九號中
華民國九十一年四月二十九日第一審判決（起訴案號：臺灣嘉義地方法院檢察署九十
年度偵字第七二九九號），提起上訴，本院判決如左：
      主      文
原判決撤銷。
甲○○從事業務之人，因業務上之過失傷害人，處有期徒刑貳月，如易科罰金，以參
佰元折算壹日。
      事      實
一、甲○○係從事開貨車業務之人，於民國（下同）九十年三月十四日凌晨二時三十
    五分許，駕駛車號ＮＪ－五二０號（起訴書誤為ＮＪ－二五二０號）大貨車，沿
    國道一號高速公路由北向南行駛，於行經南下二百五十二公里又九百六十公尺嘉
    義縣境時，擬超越前車變換車道時，本應注意於夜間駕駛大貨車，應充分注意車
    前狀況，並即時採取安全措施。而當時天候晴、直路、路面乾燥、無缺陷、無障
    礙物、視距良好等情，並無不能注意之情形，甲○○竟疏未注意及此，追撞同向
    故障未即時駛離車道移至路肩無妨礙交通之處，且未於車後設置警示措施在前乙
    ○○所駕駛之ＳＬ－九九九號（起訴書誤載為ＳＬ－一九九九號）油罐車，致乙
    ○○受有頭部外傷、併腦震盪之傷害。
二、案經乙○○訴請臺灣嘉義地方法院檢察署檢察官偵查起訴。
      理      由
一、訊據上訴人即被告甲○○坦承係以駕駛貨車為業，並於上開時、地駕駛貨車撞及
    乙○○所駕駛之油罐車，並致乙○○受傷，然否認犯行，辯稱：當時乙○○所駕
    駛之油罐車故障，停放於內車道，惟未置放警示標誌，其閃避不及始撞及乙○○
    所駕駛之油罐車，其並無過失云云。惟查：
（一）被告於九十年三月十四日凌晨二時三十五分許，駕駛車號ＮＪ－五二○號大貨
      車，沿國道一號高速公路南下二百五十二公里又九百六十公尺南下嘉義縣境時
      ，擬超越前車變換車道時，撞及同向在前之故障未即時駛離車道移至路肩無妨
      礙交通之處，且未於車後設置警示措施之乙○○所駕駛ＳＬ－九九九號油罐車
      之事實。為被告所自認，核與告訴人乙○○指訴情節大致相符，並有道路交通
      事故調查報告表、現場相片等在卷可證。
（二）依乙○○所駕駛之ＳＬ－九九九號油罐車之行車記錄顯示（見九十年偵字第七
      二九九號卷第十三頁）。其於三月十四日凌晨二時三十五分許，呈停止之狀態
      ，而在此前約五分鐘，亦呈停止之狀態。而之前當天凌晨十二時三十分至一時
      四十五分許，告訴人所駕駛之ＳＬ－九九九號油罐車亦有開開停停之情形，此
      有行車記錄顯示可憑。則依乙○○所駕駛油罐車之行車記錄顯示，其於三月十
      四日凌晨二時三十五分許，呈停止之狀態，雖在此前約五分鐘，呈停止之狀態
      之期間，其行車之速率約達時速六、七十公里，然依之前亦有開開停停之情形
      ，是告訴人乙○○所駕駛之油罐車確係故障此有相片及臺灣省車輛行車事故覆
      議鑑定委員會鑑定意見書第伍項肇事分析可證，是告訴人乙○○所駕駛之油罐
      車係故障而停於內車道上始為被告之貨車所撞及無疑。
（三）且本件車禍經送臺灣省車輛行車事故覆議鑑定委員會鑑定結果，認定告訴人乙
      ○○於夜間駕駛之油罐車故障未即時駛離，移置路肩無防礙交通之處，且未於
      車後設置警示措施，而被告駕駛大貨車擬超越前車變換車道時，於夜間駕駛大
      貨車，未充分注意車前狀況，並即時採取安全措施，同為肇事原因，此有該委
      員會府覆議字第九○二八七八號函存卷可證。又被告甲○○另案對乙○○提出
      公共危險等罪告訴，亦經臺灣嘉義地方法院檢察署檢察官起訴，該起訴書犯罪
      事實亦認甲○○駕駛大貨車疏未注意車前行車動態，致來不及煞車反應而撞上
      該油灌車之車尾，復有該署九十年度偵字第四二二九號起訴書一份可按。雖告
      訴人乙○○亦有過失，然仍不能解免被告之過失責任，足證本件車禍係被告自
      後撞及告訴人乙○○所駕駛故障未即時駛離之油罐車。
二、按駕駛汽車應注意車前狀況，．．並隨時採必要之安全措施，道路交通安全規則
    第九十四條第三項定有明文。被告駕車自應注意上述道路交通安全規定，且依道
    路交通事故調查報告表所記載當時天候晴、直路、路面乾燥、無缺陷、無障礙物
    、視距良好等情，是其並無不能注意之情形，被告竟疏於注意及此，以致肇事並
    致本件車禍，其應有過失，已如前述。又告訴人乙○○確因本件車禍受有頭部外
    傷、併腦震盪之傷害，有其診斷證明書可證（見九十年度發查字第七六八號卷第
    六頁）。是被告之過失行為與告訴人乙○○所受傷害間有因果關係。本件事證明
    確，被告過失犯行足堪認定。
三、被告以開貨車為業，為從事汽車駕駛業務之人，業經其所自承，其因過失而致告
    訴人乙○○受傷，核其所為係犯刑法第二百八十四條第二項前段之業務過失傷害
    罪。原審予以被告論科，固非無見。然查，原審事實認定與臺灣省車輛行車事故
    覆議鑑定委員會鑑定結果不同，容有未合。被告上訴意旨，否認犯罪，指摘原判
    決不當，固無可取，但原判決既有可議，即屬無可維持，應由本院撤銷改判，爰
    審酌被告之素行、過失之程度、犯罪後否認犯行，態度不佳及告訴人受傷之程度
    等一切情狀，量處如主文第二項所示之刑，併諭知易科罰金之折算標準。
據上論結，應依刑事訴訟法第三百六十九條第一項前段、第三百六十四條、第二百九
十九條第一項前段、刑法第二百八十四條第二項前段、第四十一條第一項前段，罰金
罰鍰提高標準條例第一條前段、第二條，判決如主文。
本案經檢察官曾銘芳到庭執行職務。
中    華    民    國      九十一      年      七      月      卅一      日
                                  臺灣高等法院臺南分院刑事第三庭
                                      審判長法官  林    勝    木
                                            法官  黃    三    哲
                                            法官  莊    俊    華
右正本證明與原本無異。
不得上訴。
                                      法院書記官  吳    秋    賢
中    華    民    國      九十一      年      八      月     一         日
附錄法條：
刑法第二百八十四條：從事業務之人，因業務上之過失傷害人者，處一年以下有期徒
                    刑、拘役或一千元以下罰金，致重傷者，處三年以下有期徒刑
                    、拘役或二千元以下罰金。
